【裁判字號】    89,訴,26
【裁判日期】    890907
【裁判案由】    殺人未遂
【裁判全文】
臺灣屏東地方法院刑事判決                            八十九年度訴字第二六號
    公  訴  人  臺灣屏東地方法院檢察署檢察官
    被      告  乙○○
    指定辯護人  本院公設辯護人  丁○○
右列被告因殺人未遂案件，經檢察官提起公訴（八十八年度偵字第六六六二號），本
院判決如左：
    主  文
乙○○殺人未遂，累犯，處有期徒刑肆年，褫奪公權肆年。
扣案之尖刀壹支沒收。
    事  實
一、乙○○曾於民國八十五年間犯有違反槍砲彈藥刀械管制條例等案件，經法院判處
    有期徒刑一年六月確定，於八十六年五月二十四日縮刑期滿執行完畢（未撤銷前
    案之假釋，宜由檢察官查明）。詎仍不知悔改，復於八十八年十月一日十六時許
    ，在屏東縣牡丹鄉○○村○○路一二九號甲○○住處與甲○○喝酒聊天，然因細
    故與甲○○發生口角即返回位於屏東縣牡丹鄉○○村○○路一五○號住處，甲○○亦跟隨前來再生爭執，並將乙○○因車禍腳部受傷所持用之拐杖弄壞，乙○○
    乃憤而基於殺人之犯意，持住處屋內之尖刀往甲○○頭部猛砍，致甲○○頭頂部
    、頭枕部、右眉部、雙側下眼部、鼻部、前頸部、右耳後頸多處裂傷，乙○○見
    甲○○受傷倒地後隨即因己意而中止殺人行為，並告知鄰人丙○○甲○○已受傷
    倒地，丙○○適遇巡邏經過之警員而共同前往查看，即將甲○○送醫急救因而未
    致死亡。嗣於同日十八時許為警查獲，並扣得前開尖刀一支。
二、案經甲○○訴由屏東縣警察局恆春分局報告臺灣屏東地方法院檢察署檢察官偵查
    起訴。
    理  由
一、訊據被告乙○○矢口否認有何殺人未遂犯行，辯稱：係因甲○○弄壞其拐杖，乃
    持刀砍甲○○，意在教訓甲○○而已，並無殺人故意云云。經查，被告確有持上
    開扣案之尖刀砍殺告訴人甲○○之事實，業據被告於警、偵訊中及本院審理時自
    白屬實，且有照片四幀、告訴人受傷所提屏東縣恆春鎮私立南門醫院出具之診斷
    證明書一紙附卷可查。又告訴人甲○○之傷勢多集中在頭部、頸部，其中後頸部
    三刀很危險，如不急救，會有生命危險等情，業據證人即甲○○急救時之主治醫
    師鄭福財於偵查中證述明確。被告持上開尖刀朝人頭部、頸部砍殺，足致人體發
    生生命之危險，為一般人所可預見之事實，被告仍悍然為之，顯見被告確有殺人
    之犯意要屬無疑；被告所辯上揭各語無非係卸責之詞，不足採信。此外，復有扣
    案之尖刀一支足憑，事證明確，被告殺人未遂犯行洵堪認定，應予依法論科。
二、核被告乙○○所為，係犯刑法第二百七十一條第二項、第一項之殺人未遂罪。被
    告於著手殺人致告訴人受傷倒地後，隨即因己意而中止殺人行為，並告知鄰人丙○○，丙○○適遇巡邏經過之警員而共同前往查看，即將甲○○送醫急救因而未
    致死亡之事實，業據證人丙○○於警訊中及本院審理時結證明確，被告所為應屬
    中止未遂，應依刑法第二十七條規定減輕其刑。另被告曾於八十五年間犯有違反
    槍砲彈藥刀械管制條例等案件，經處有期徒刑一年六月確定，於八十六年五月二
    十四日縮刑期滿執行完畢，有台灣高等法院被告全國前案紀錄表一紙附卷可查，
    其於受有期徒刑之執行完畢後，五年以內再犯本件有期徒刑以上之罪，為累犯，
    應依法加重其刑；再被告所應處之刑同時有加重（累犯）及減輕（中止未遂）之
    原因，應先加後減之。爰審酌被告因細故竟憤而持刀殺人，惟見告訴人受傷後已
    因己意而中止殺人行為，犯後復已自白犯行等一切情狀，量處如主文所示之刑，
    以示儆懲；又依被告犯罪之性質，認有褫奪公權之必要，爰併諭知褫奪公權四年
    。扣案尖刀一支為被告所有且供犯罪所用之物，業據被告供述明確，爰依刑法第
    三十八條第一項第二款之規定，併予宣告沒收。
據上論斷，應依刑事訴訟法第二百九十九條第一項前段、刑法刑法第二百七十一條第
第二項、第一項、第二十七條、第四十七條、第三十七條第二項、第三十八條第一項
第二款，判決如主文。
本案經檢察官楊挺宏到庭執行職務。
中      華      民      國      八十九      年    九    月      七      日
                                      臺灣屏東地方法院刑事第二庭
                                          審判長  法  官  吳永宋
                                                  法  官  林昌義
                                                  法  官  柯盛益
右正本證明與原本無異。
對於本判決如有不服應於收受送達後十日內向本院提出上訴書狀上訴於台灣高等法院
高雄分院並按他造當事人之人數附具繕本。
                                                  書記官   張福山
中      華      民      國      八十九      年    九    月      七      日
附錄本判決論罪科刑法條全文
刑法第二百七十一條：
殺人者，處死刑、無期徒刑或十年以上有期徒刑。
前項之未遂犯罰之。


司法院資訊處製作；財團法人民間司法改革基金會備份。
